【裁判字號】    97,交訴,12
【裁判日期】    970516
【裁判案由】    過失致死等
【裁判全文】
臺灣新竹地方法院刑事判決              97年度交訴字第12號
公  訴  人  臺灣新竹地方法院檢察署檢察官
被      告  乙○○
上列被告因過失致死等案件，經檢察官聲請簡易判決處刑（97年
度偵字第2085號），本院認不應以簡易判決處刑，改依通常程序
審理，被告於本院準備程序為有罪之陳述，爰經合議庭裁定由受
命法官獨任行簡式審判程序審理，並判決如下：
    主    文
乙○○駕駛動力交通工具肇事，致人受傷而逃逸，累犯，處有期
徒刑壹年貳月；又因過失致人於死，處有期徒刑壹年。應執行有
期徒刑貳年。
    事    實
一、
(一)、乙○○前有違反肅清煙毒條例之前科紀錄，最近乙次係因連
    續施用第一級毒品案件，經本院以93年度訴緝字第30號判決
    判處有期徒刑10月確定，又因竊盜案件，經臺灣臺中地方法
    院以93年度中簡字第2089號判決判處有期徒刑6 月確定，上
    開二罪復經本院以94年度聲字第356 號裁定定應執行刑為有
    期徒刑1年2月確定，迄於民國95年2 月28日縮刑期滿執行完
    畢。
(二)、詎乙○○仍不知慎行，於97年2 月27日上午10時許，至友人
    丙○○位於新竹縣芎林鄉○○路1000巷33號3 樓居處，向丙
    ○○借得其所有車牌號碼JV-8285 號自小客車欲外出就醫，
    迨於同日上午10時37分許，乙○○駕駛上開自小客車沿新竹
    市○○路由北往南方向行駛，行經竹光路與竹文街口時，本
    應注意車輛行駛時，駕駛人應注意車前狀況，其行駛之車道
    雖係閃光黃燈號誌，仍應注意路口左右來車，並隨時採取必
    要之安全措施，以防止危險之發生，而依當時天候晴、日間
    有自然光線、路面乾燥、無缺陷、無障礙物、視距良好等情
    形，並無不能注意之情事，竟疏未注意減速慢行，貿然通過
    該路口，適有藍月騎乘車牌號碼RKH-632 號輕型機車沿竹文
    街由西往東方向駛入上揭路口，乙○○因閃避不及致所駕駛
    自小客車車頭右側與藍月所騎乘輕型機車車身發生碰撞，藍
    月隨即人車倒地，並受有全身多處擦挫傷合併骨折之傷害。
    乙○○明知其駕駛車輛肇事致人受傷後，應即採取救護或其
    他必要措施，不得駛離，竟未下車為任何必要之救護、報警
    措施，即逕自駕車逃逸，繼而將上開自小客車棄置於新竹市
    ○○路121 巷鐵路橋下。嗣警到場蒐證，並在該交岔路口之
    竹光路南下內側車道地面拾獲車牌號碼JV-8285 號自小客車
    因上揭交通事故掉落之前號牌乙面，查知車主為丙○○，再
    由丙○○輾轉得知乙○○係駕駛人，旋由臺灣新竹地方法院
    檢察署檢察官簽發拘票，經警於當日晚上9 時50分許，在新
    竹市○○路○段298號前拘提乙○○到案，始悉上情。惟藍月
    雖經緊急送往行政院衛生署新竹醫院急救，仍於同日中午12
    時17分許因頭部外傷合併出血不治死亡。
二、案經藍月之女甲○○告訴，及新竹市警察局第一分局報請臺
    灣新竹地方法院檢察署檢察官相驗後自動檢舉偵查聲請簡易
    判決處刑。
    理    由
一、本件被告乙○○所犯駕駛動力交通工具肇事，致人受傷而逃
    逸、過失致人於死等2 罪，均非死刑、無期徒刑、最輕本刑
    為3 年以上有期徒刑之罪，或非高等法院管轄第一審之案件
    ，被告於本院準備程序進行中，就被訴事實為有罪之陳述，
    經本院合議庭認合於刑事訴訟法第273條之1之規定，裁定進
    行簡式審判程序，合先敘明。
二、認定犯罪事實所憑之證據及理由：
(一)、訊據被告乙○○對於上揭時地，駕駛車牌號碼JV-8285 號自
    小客車，與被害人藍月所騎乘車牌號碼RKH-632 號輕型機車
    發生碰撞，且於被害人藍月倒地受有如事實欄所述傷害後，
    未下車為必要之察看、救護，反逕自逃離現場，嗣被害人經
    送醫救治後仍不治死亡之事實，迭於警詢、偵訊、本院準備
    程序、簡式審判程序時均坦承不諱，並經告訴人即被害人之
    女甲○○於警詢、偵訊時指訴在卷（見相驗卷第11至12頁、
    第31至32頁），核與證人即車牌號碼JV-8285 號自小客車所
    有人丙○○、目擊本件交通事故之人李意賢、黎晏禎於警詢
    中證述情節大致相符（見相驗卷第8 至10頁、第73至78頁）
    ，復有新竹市警察局第一分局處理相驗案件初步調查報告暨
    報驗書、承辦警員張貴發所製作之查證報告、道路交通事故
    現場圖、道路交通事故調查報告表 (一)、(二) 、新竹市消
    防局救護紀錄表、車籍查詢－基本資料詳細畫面各乙份、現
    場照片27張、車損照片12張附卷足稽（見相驗卷第4至7頁、
    第14頁、第20頁、第23至29頁、第41至43頁、第79至81頁）
    。又被害人藍月確係因本件車禍而受傷，經送醫急救後，仍
    於97年2 月27日中午12時17分許急救無效宣告死亡，亦有行
    政院衛生署新竹醫院乙種診斷證明書乙紙在卷可按（見相驗
    卷第13頁），且據檢察官督同法醫師相驗無訛，並製有勘驗
    筆錄、相驗屍體證明書、驗斷書各乙份及相驗照片27張存卷
    為憑（見相驗卷第30頁、第33頁、第51至60頁、第63至71頁
    ）。
(二)、按汽車行駛時，駕駛人應注意車前狀況，並隨時採取必要之
    安全措施；又汽車行駛至交岔路口，其行進應遵守燈光號誌
    之指揮；而特種閃光號誌各燈號顯示之意義如下：閃光黃燈
    表示「警告」，車輛應減速接近，注意安全，小心通過，此
    分別為道路交通安全規則第94條第3項、第102條第1項第1款
    及道路交通標誌標線號誌設置規則第211條第1項第1 款所明
    定。被告為領有自小客車駕駛執照之人，有卷附公路監理電
    子閘門證號查詢汽車駕駛人所得資料乙紙可考（見本院卷內
    ），其駕駛自小客車行經設有閃光黃燈號誌之交岔路口時，
    理應注意前揭規定；況肇事當時天候晴、日間有自然光線、
    路面乾燥、無缺陷、無障礙物、視距良好等情，為前開道路
    交通事故調查報告表 (一) 所載明，依照當時之情形，被告
    並無不能注意之情事，竟疏未注意遵守上開道路交通安全規
    則及道路交通標誌標線號誌設置規則之規定，因而肇致本件
    車禍，足見其就本件車禍之發生確有未注意車前狀況、未遵
    守燈光號誌指揮之過失甚明。據此，本件車禍既係因被告之
    過失所致，而被害人亦因本案車禍而死亡，顯然被告之過失
    與被害人之死亡，確具有相當因果關係。綜上所述，本案事
    證明確，被告駕車肇事逃逸及過失致死等犯行，均堪以認定
    ，應予依法論科。
三、論罪科刑：
(一)、成立罪名：查被告乙○○駕車肇事逃逸時，被害人僅係受傷
    （延至肇事後之97年2 月27日中午12時17分許死亡，經檢察
    官督同法醫師相驗屬實，有前揭相驗屍體證明書、驗斷書可
    佐），並未死亡，是核被告乙○○所為，係犯刑法第185 條
    之4 之駕駛動力交通工具肇事，致人受傷而逃逸罪及同法第
    276條第1項之過失致死罪。
(二)、數罪併罰：按刑法第185條之4之肇事致人死傷逃逸罪，係以
    處罰肇事後逃逸之駕駛人為目的，俾促使駕駛人於肇事後能
    對被害人即時救護，以減少死傷，是該罪之成立祇以行為人
    有駕駛動力交通工具肇事，致人死傷而逃逸之事實為已足，
    至行為人之肇事原因如何，則非所問，而其逃逸既係在肇事
    行為發生後，顯屬為規避責任之另行起意行為，與肇事之原
    因行為，自應併合處罰（最高法院89年度臺上字第2157號判
    決要旨參照），是以，被告所犯上開2 罪，犯意各別，行為
    不同，應予分論併罰。
(三)、累犯：被告有犯罪事實欄一(一)所示前科，有臺灣高等法院被
    告前案紀錄表乙份在卷可證，其受有期徒刑之執行完畢， 5
    年內再故意犯本件有期徒刑以上之肇事逃逸罪，為累犯，應
    依刑法第47條第1 項之規定加重其刑。至被告所犯過失致死
    罪部分則不構成累犯，併此敘明。
(四)、量刑：爰審酌被告前有犯罪前科紀錄，素行不佳，仍不知警
    惕，於駕駛自小客車外出，行經設有閃光黃燈號誌之交岔路
    口時，應注意車前狀況，減速慢行，竟疏未注意及此，與被
    害人藍月所騎乘之輕型機車發生碰撞，因而肇致本件車禍，
    又被告於撞擊被害人倒地受傷後，不願下車察看，並予被害
    人即時之救護，竟逕自駕車逃離現場，幸因路人報警處理，
    並依掉落現場之被告所駕車輛前號牌查詢，始循線查獲，被
    害人亦因本件被告之肇事行為而送醫不治死亡，對其家屬造
    成無可彌補之創傷，情節嚴重，惡性非輕，實值非難，且迄
    未與被害人家屬達成和解，亦尚未給付任何賠償，自不宜輕
    縱，並考量其犯後始終坦承犯行之態度等一切情狀，分別量
    處如主文所示之刑，並定其應執行之刑，以資懲儆。
四、據上論斷，應依刑事訴訟法第273條之1第1 項、第299條第1
    項前段，刑法第185條之4、第276條第1項、第47條第1 項、
    第51條第5 款，刑法施行法第1條之1第1項、第2項前段，判
    決如主文。
本案經檢察官王唯怡到庭執行職務。
中    華    民    國    97    年     5    月    16    日
                  交通法庭    法  官  林惠君
以上正本證明與原本無異。
如不服本判決，應於收受本判決後10日內向本院提出上訴書狀。
上訴書狀應敘述具體理由，未敘述上訴理由者，應於上訴期間屆
滿後20日內補提理由書狀於本院（均須按他造當事人之人數附繕
本，並請勿「逕送上級法院」）。
中    華    民    國    97    年     5    月    16    日
                              書記官  蔣淑君
附錄本案論罪科刑法條全文：
刑法第185條之4
駕駛動力交通工具肇事，致人死傷而逃逸者，處6月以上5年以下
有期徒刑。
刑法第276條第1項
因過失致人於死者，處2年以下有期徒刑、拘役或2,000元以下罰
金。


司法院資訊處製作；財團法人民間司法改革基金會備份。
